臺灣高等法院民事判決
109年度選上字第13號
上  訴  人  臺灣新竹地方檢察署檢察官

訴訟代理人  吳俊賢
上  訴  人  吳棋鴻
訴訟代理人  沈孟葳律師
被 上訴 人  鍾桂龍
訴訟代理人  陳志峯律師
            王紹安律師

上列當事人間請求當選無效事件，上訴人對於中華民國109年5月
6日臺灣新竹地方法院107年度選字第13、20號合併裁判之第一審
判決提起上訴，本院於109年10月14日言詞辯論終結，判決如下
：
    主      文
上訴駁回。
第二審訴訟費用由上訴人負擔。
    事實及理由
一、上訴人主張：被上訴人原為新竹縣竹東鎮二重里里長，與上
    訴人吳棋鴻同為民國107年11月24日舉行之新竹縣竹東鎮第1
    9屆鎮民代表選舉（下稱系爭選舉）第4選區候選人，並於10
    7年11月30日經新竹縣選舉委員會公告當選竹東鎮第19屆鎮
    民代表。詎被上訴人於競選期間為求勝選，於107年9月底10
    月初某日，在新竹縣○○鎮○○路00巷0號住處，交付具有投票
    權之訴外人林振南新臺幣（下同）3000元之賄款，約使其投
    票予被上訴人；另於107年9月底10月初，委請林振南交付如
    原判決附表一（下稱附表一）所示之鄰長，每位1000元至40
    00元不等之賄款；林振南再囑由訴外人羅兆創於原判決附表
    二（下稱附表二）所示時間、地點，分別交付如附表二所示
    之兩位鄰長，各3000元、2000之賄款，約使其等投票予被上
    訴人，而有公職人員選舉罷免法（下稱選罷法）第99條第1
    項行求期約、交付賄賂之行為。爰依選罷法第120條第1項第
    3款規定，求為判決被上訴人系爭選舉之當選無效（原審判
    決上訴人敗訴，上訴人不服，提起上訴）。並於本院上訴聲
    明：㈠原判決廢棄。㈡被上訴人系爭選舉之當選無效。
二、被上訴人則以：伊雖委請林振南交付附表一、二所示之鄰長
    ，每人1000元至4000元不等之金錢。然該等金錢實係該等鄰
    長於選舉期間，協助伊發放文宣、競選總部成立、問政說明
    會、感恩晚會之環境維護與協助秩序，並陪同掃街拜票，及
    投票日站票箱監票等競選活動，伊為給予油錢、餐費等工作
    津貼，而交付性質上屬於勞務報酬之工作費，與系爭選舉投
    票權之行使，不具對價關係。伊並無違反選罷法第99條第1
    項行求期約、交付賄賂之行為，自無同法第120條第1項第3
    款之當選無效事由等語，資為抗辯。並於本院答辯聲明：如
    主文所示。
三、查，㈠吳棋鴻與被上訴人同為系爭選舉第4選區竹東鎮鎮民代
    表候選人；㈡被上訴人於107年9月底至10月初某日，委請林
    振南交付如附表一所示之鄰長每人1000元至4000元不等之金
    錢；林振南再囑由羅兆創於附表二所示時間、地點，分別交
    付附表二所示兩位鄰長各3000元、2000元；㈢系爭選舉於107
    年11月24日投票結果，被上訴人以2635票當選，並經新竹縣
    選舉委員會於107年11月30日以竹縣選一字第1073150293號
    公告被上訴人當選；㈣被上訴人因涉有違反選罷法等案件，
    經臺灣新竹地方檢察署（下稱新竹地檢署）檢察官提起公訴
    ，經原法院以108年度選訴字第10、14號刑事判決，就被上
    訴人與林振南、羅兆創被訴投票行賄罪部分，為無罪之諭知
    ，現上訴本院刑事庭審理中等情，有新竹縣選舉委員會公告
    、選舉公報，及前開刑事判決在卷可稽（見原法院107年度
    選字第13號卷第8-15頁、107年度選字第20號卷第346-376頁
    ，下稱選字13號卷及選字20號卷），並經本院依職權調取上
    開刑事卷宗核閱在案，且為兩造所不爭執(見本院卷第230-2
    31頁)，堪信為真實。
四、本件應審究者為被上訴人委由林振南交付如附表一、二所示
    鄰長，各1000元至4000元不等之金錢，是否構成選罷法第99
    條第1項行求期約、交付賄賂之行為，而有同法第120條第1
    項第3款當選無效事由？茲判斷如下：
  ㈠按選罷法第99條第1項規定之賄選罪，係以對於有投票權之人
    ，行求期約或交付賄賂或其他不正利益，而約其不行使投票
    權或為一定之行使為構成要件。亦即須視行為人主觀上是否
    具有行賄之犯意，而約使有投票權人為投票權一定之行使或
    不行使；客觀上行為人所行求期約或交付之賄賂或不正利益
    是否可認係約使投票權人為投票權之一定行使或不行使之對
    價；以及所行求、期約、交付之對象是否為有投票權人而定
    。上開對價關係，在於行賄者之一方，係認知其所行求、期
    約或交付之意思表示，乃為約使有投票權人為投票權一定之
    行使或不行使；在受賄者之一方，亦應認知行賄者對其所行
    求、期約或交付之意思表示，乃為約使其為投票權一定之行
    使或不行使。且對有投票權人交付之財物或不正利益，並不
    以金錢之多寡為絕對標準，而應綜合社會價值觀念、授受雙
    方之認知及其他客觀情事而為判斷（最高法院92年台上字第
    893號刑事判決意旨參照）。又是否對價關係，除審酌行為
    人之主觀意思、行為時之客觀情狀，本於推理作用加以綜合
    判斷外，並應衡量給付之對象、時間、方法、價額、數量及
    其他客觀情狀，依國民之法律感情及生活經驗，評價有無逾
    越社會相當性，兼及是否足以影響或動搖投票意向等項，審
    慎認定之；在選舉期間，某特定候選人之支持者，其出錢僱
    請他人分發傳單或參與造勢等，苟目的係為助長特定候選人
    之聲勢，因非在約使受僱人為投票權之一定行使或不行使，
    則其支付之財物應認係僱請他人服勞務之對價，實難認該支
    持者有行賄的主觀犯意（最高法院94年度台上字第11號刑事
    判決意旨可參）。
  ㈡上訴人固主張被上訴人委由林振南交付如附表一、二所示鄰
    長之金錢，乃約使該等鄰長投票予被上訴人之賄款云云。然
    查：
　⒈證人林振南於上開刑事案件審理中即證稱：107年9月底、10
    月初在被上訴人家裡，被上訴人交給伊7萬2000元，其中300
    0元是給伊的；被上訴人說他里長要轉換跑道選代表，問伊
    能不能幫他做選務的事情，這3000元算是伊幫他做選務的工
    錢；至於選票伊是看個人的政見，個人平常為百姓服務的事
    情；後來伊跟鄰長說，里長要轉換跑道選代表，他身體不好
    ，要叫伊等鄰長大家幫忙他，幫他選務各種發傳單的工作；
    伊問過所有鄰長，二重里有27個鄰長，有的上班、有的出國
    ，沒有空的，伊沒有給他，伊就把剩下的錢交還給被上訴人
    ；因為發宣傳單、總部成立這些事情，時間算起來，伊跟被
    上訴人討論過，一個鄰長的工資做這些事情差不多是3000元
    等語（見原法院選字20號卷第242-258頁）。另證人羅兆創
    於上開刑事案件偵查及審理中亦稱：107年10月21日被上訴
    人競選總部成立前幾天，林振南在新竹縣○○鎮○○路00號伊太
    太開的美容院，給伊1萬2000元，請伊交給鄰長傅田生3000
    元、傅健忠2000元、彭福相3000元，其餘給伊，因為他說總
    部成立要幫忙動員或搬桌椅等，算是工錢等語（見原法院選
    字20號卷第186-187頁、第337頁）。是互核上開證人之證詞
    ，可知被上訴人交付林振南3000元，係給付林振南協助其系
    爭選舉選務工作之報酬或津貼；而被上訴人交付林振南予如
    附表一、二所示鄰長之款項，亦係被上訴人給付該等鄰長幫
    助其競選活動之報酬或津貼；且林振南及羅兆創亦認知該等
    金錢係受託協助競選活動之勞務對價，難認被上訴人主觀上
    具有行求期約、交付賄賂而使該等鄰長之投票權為一定行使
    之故意，及林振南、羅兆創主觀上有受賄之認知。
　⒉其次，再參諸如附表一、二所示鄰長之證詞：
　⑴證人傅展南（附表一編號1）於原法院刑事庭審理中證稱：10
    7年10月21日伊在二重埔五穀宮廟被上訴人競選總部成立大
    會，有收到林振南交付之現金3000元；伊那天早上7點多去
    排桌子、排椅子、拿旗子，是工作費；伊有發過兩次文宣，
    10月初及11月初發，也有參加問政說明會；107年11月24日
    投開票當天伊有去站票箱，是在五穀廟即二重埔活動中心的
    投開票所，早上8點以前到，下午7點多結束，就去看旁邊有
    人拉票的狀況等語（見原法院選字20號卷第295-298頁）。
　⑵證人莊木郎（附表一編號2）於上開刑事案件偵查中陳稱：伊
    記得是要去養豬地方遇到林振南，他拿3000元給伊說是要去
    擺椅子、收拾會場及將來監票；當時林振南一人過來，有說
    是被上訴人給伊工錢等語（見原法院選字20號卷第93頁）。
    　　　　
　⑶證人范金巒（附表一編號3）於上開刑事案件偵查中陳稱：被
    上訴人競選總部成立前一天下午1、2點，林振南拿錢到伊家
    ，他一人過來，叫伊明天上午8點去競選總部幫忙布置會場
    ，結束後幫忙收拾環境；林振南講完，伊答應他，林振南就
    拿3000元給伊等語（見原法院選字20號卷第99-100頁）。
　⑷證人林德田（附表一編號4）於原法院刑事庭審理中陳稱：伊
    於10月初有發文宣的動作，之後10月21日競選總部成立，伊
    有做選務工作的幫忙；林振南說有沒有時間幫忙整理場地，
    幫忙服務一下；因為麻糬是伊家承作的，這部分伊比較熟練
    ，所以他請伊爸爸跟老婆到現場，為補貼三位的工錢，所以
    林振南給4000元；除了10月21日競選總部成立大會之外，10
    月初跟11月初有發了兩次文宣，每次將近要40分鐘，因為住
    戶很散，伊是騎摩托車逐戶去發的；11月23日還是21日感恩
    晚會，伊也有到場，在二重埔五穀廟的前面廣場，一開始是
    擺桌椅等事前準備工作，還有中間麻糬的部分，後續結束時
    給他們吃的小點心，伊有幫忙裝、傳遞，最後整理、收垃圾
    ；那一天是下午4點多到，到晚上8點半，大約4個半小時；
    林振南沒有說交給伊這個錢是要買伊一票去投給被上訴人等
    語（見原法院選字20號卷第259-263頁）。
　⑸證人古國維（附表一編號6）於原審證稱：107年10月間有收
    到林振南交付之1000元，他說要幫忙發文宣，還有競選總部
    成立時幫忙擺桌椅，算是工作費，他有拿被上訴人的文宣給
    伊，大概30份左右；伊有參加107年10月21日鍾桂龍競選總
    部成立大會，8點多就去，就幫忙擺桌椅，之後就等總部成
    立大會，大約11點多就結束，後來收椅子、桌子，大概12點
    多離開；他年初就跟伊說過要伊幫忙，伊跟他說因為家裡正
    要翻修，大概沒有時間，後來他大部分都沒有再叫伊等語（
    見原法院選字20號卷第316-319頁）。　
　⑹證人田國棟（附表一編號7）於原法院刑事庭審理中陳稱：10
    7年10月21日伊在被上訴人二重埔五穀宮廟前的競選總部成
    立大會收到林振南交付之現金3000元，林振南有說是競選總
    部成立幫忙排椅子、上台拿旗子、說明會來幫忙的工作費；
    當天伊早上7點多去，下午1點多走，總部成立完成之後才走
    ；伊也有參加11月11日三重里萬善祠，11月12日柯湖里，11
    月13日員山里，11月14日中興路呂政權府上，11月15日光明
    路東明木材行，11月17日旭光社區，11月18日明星社區土地
    公廟，11月19日田文國狀元城，11月20日頭重里萬善祠等場
    次之問政說明會，伊叔叔田正財也有參加；11月21日感恩晚
    會，伊有參加，107年11月24日投票當天，伊有站五穀宮廟
    的投開票所一整天等語（見原法院選字20號卷第269-272頁
    ）。
　⑺證人田正財（附表一編號8）於原法院刑事庭審理中證稱：10
    7年10月21日在二重埔五穀宮廟被上訴人競選總部成立大會
    時，有收到林振南交付之現金3000元；林振南說里長要換跑
    道，叫伊幫忙做事情；幫忙的事很多，競選總部成立一直到
    結束都有，伊都是跟田國棟一起去的；伊有參加11月11日三
    重里萬善祠，11月12日柯湖里、11月14日學府路72號原彭金
    和府前、11月15日東明木材行，11月17日旭光民族公園、11
    月18日明星社區土地公廟、11月19日田文國狀元城，11月20
    日頭重里萬善祠之問政說明會，負責排椅子、收椅子、掃地
    、裝米粉給人家；伊有參加11月21日感恩晚會；11月24日開
    票當天，也有去五股宮廟投開票所站票箱等語（見原法院選
    20號卷第274-277頁）。
　⑻證人周金亮（附表一編號9）於原法院刑事庭審理中證稱：伊
    有收到林振南交付的3000元，時間不知道，地點在伊家，林
    振南問說里長要選代表，有沒有空幫忙，伊說可以，他就拿
    給伊3000元做為工作費；伊在10月初和11月初有發兩次文宣
    ，伊有參加107年10月21日競選總部成立大會的工作，從上
    午7點就去那邊擺桌子、擺椅子、發水，上午10點多上去台
    上造勢，中午12點多伊還有幫忙發米粉，清掃環境以後，下
    午2點多離開；伊有參加11月15日光明路東明木材行之問政
    說明會，幫忙擺椅子，把米粉送給到場之人吃；11月24日投
    票當天，伊在二重國小的投開票所，從早上8點到場，到晚
    上8點多開票完登記票數回報總部；林振南給伊這3000元時
    ，應該不會影響伊投票的意向等語（見原法院選字20號卷第
    280-283頁）。
  ⑼證人黃添義（附表一編號10）於原審證稱：伊於107年10月初
    、10月20日、11月初，分別收受林振南交付的1000元，共30
    00元；第一次的1000元是發文宣，10月初、11月初都有拿文
    宣給伊，一次94份；第2次的1000元是競選總部成立前，有
    幫忙排桌子、炒米粉、弄點心，感恩晚會有去排桌椅；發文
    宣花了兩個多小時，競選總部成立時，伊做到中午結束才走
    ；感恩晚會當天伊5點過去幫忙排桌子，到當天結束約10點
    多才走；林振南第一次就要拿3000元給伊，伊跟他說可能沒
    有空，要他不要拿這麼多給伊，伊有時間再去，才會分幾次
    來看伊有沒有時間過去，所以才有第二次跟第三次；107年1
    1月24日開票日伊還有在二重國小站票箱協助等語（見原法
    院選字20號卷第320-323頁）。
　⑽證人林玉彤（附表一編號11）於上開刑事案件偵查中陳稱：
    伊遇到林振南，他交給伊3000元，因為被上訴人總部成立時
    ，伊有幫忙打掃及收拾物品等，林振南是總部成立後幾天到
    伊家交給伊，還說要伊幫忙顧票箱等語（見原法院選字20號
    卷第156頁）。　　
　⑾證人李沐達（附表一編號12）於上開刑事案件偵查中證稱：1
    07年10月中旬左右，在二重埔的路上遇到林振南，他拿3000
    元給伊，說是被上訴人給伊的，幫被上訴人競選總部成立時
    及造勢時擺椅子的工作費；被上訴人辦公室成立，伊有幫忙
    他一些工作，伊覺得這跟賄選無關等語（見原法院選字20號
    卷第159-160頁）。　　
　⑿證人邱善祺（附表一編號13）於上開刑事案件偵查中證稱：
　　林振南約在107年10月上旬某天，在二重國小附近路上碰到
    伊，拿3000元給伊，叫伊幫被上訴人競選總部成立時到場幫
    忙載運椅子、擺放椅子、負責人車管理；伊實際上有幫忙擺
    椅子、散場幫忙掃地、清理現場、指揮交通，大概從早上7
    點半到下午2點結束等語（見原法院選字20號卷第164-165頁
    ）。
　⒀證人傅進祿（附表一編號14）於原法院刑事庭審理中陳稱：
    伊在家中收到林振南交付之現金3000元，林振南說是工作費
    ，要到競選總部幫忙排椅子；競選總部成立大會當天，伊上
    午8點到場，應該是傍晚離開，椅子全部收好伊就走了，離
    開時好像是下午3、4點，伊還有到總部去，也是在幫忙那些
    有的沒的；伊有參加11月17日民權路30號張史方府問政說明
    會，也有去107年11月21日的感恩晚會；但競選總部成立那
    天，伊把錢直接還給被上訴人，因為大家都是鄰居，他住很
    近，又是老同學了，伊認為應該義務幫忙他，所以伊把錢還
    給他，錢不會影響伊的投票意向等語（見原法院選字20號卷
    第289-293頁）。
　⒁證人彭秋菊（附表一編號15）於原審證稱：伊於107年10月間
    有拿到林振南交付之3000元，不過伊後來有還他了；他拿到
    伊家裡，叫伊幫忙發文宣，還有去競選總部成立時幫忙，跟
    炒米粉；伊那邊有54戶，沒有算有幾份文宣；因為被上訴人
    做事做得很好，伊就義務幫忙他，所以伊就拿錢還給被上訴
    人本人；競選總部成立那天伊有去，問政說明會有幫忙炒米
    粉，伊參加兩場，11月18號在伊家那邊的土地公廟，還有競
    選總部那邊等語（見原法院選字第20號卷第324-329頁）。
    　　
　⒂證人林煥城（附表一編號16）於原法院刑事庭審理中證稱：
    伊於107年10月21日在二重埔五穀宮廟被上訴人競選總部成
    立大會收到林振南交付之現金3000元；林振南說10月21日競
    選總部成立時，要做搬椅子那些工作，伊還有參加11月8日
    中興路1段147號伯公廟問政說明會；11月24日投開票當天，
    伊有去二重國小的投開票所；林振南交給伊3000元，不會影
    響投票的意向，他說是工作錢等語（見原法院選字20號卷第
    285-288頁）。
  ⒃證人鍾欽台（附表一編號17）於上開刑事案件偵查中陳稱： 
    林振南於10月中至伊家給伊3000元，請伊在競選總部成立當
    日協助現場、排椅子等，選舉日時幫忙監票等語（見原法院
    選字20號卷第182頁）。
　⒄證人傅田生（附表二編號1）於上開刑事案件偵查中陳稱：羅
    兆創有給伊3000元，另要伊拿2000元給傅健忠，那是幫被上
    訴人發文宣的工錢，伊實際上有把120張文宣發完等語（見
    原法院選字20號卷第194-195頁）。
　⒅證人傅健忠（附表二編號2）於原審證稱：伊有收到傅田生交
    給伊之2000元，傅田生說競選活動時，有工作請伊去幫忙；
    交給伊50、60份文宣，伊有幫忙發，當時伊還跟他說太多了
    ，沒那麼多人，他就說可以分兩次發；競選總部成立時，伊
    有去幫忙排椅子、發礦泉水，還有發競選的帽子，待到結束
    大概12點；在土地公廟那邊辦問政說明，伊有去一次，伊認
    為是工作的錢等語（見原審選字20號卷第330-333頁）。是
    互核上開證人之證詞，可知林振南交付金錢予附表一所示之
    鄰長，及羅兆創交付金錢予附表二所示之鄰長時，均告知該
    等金錢係被上訴人委託各鄰長協助被上訴人發放文宣，成立
    競選總部、問政說明會、感恩晚會之排桌椅、清理現場、維
    持秩序、烹煮米粉與點心，及開票時監票之工作費，並非以
    此金錢為對價，期使該等鄰長投票予被上訴人，自難認該等
    鄰長受領金錢時，主觀上有投票受賄之認知。
  ⒊此外，被上訴人確於系爭選舉競選期間，規劃並進行107年10
    月6日及11月16日發放二波競選文宣、107年10月21日競選總
    部成立大會、107年11月18日至20日問政說明會及掃街拜票
    、107年11月23日感恩晚會，及107年11月24日監票等選舉活
    動，有選舉文宣及活動照片在卷可稽（見原法院選字20號卷
    第51-71頁），核與上開證人證稱有協助被上訴人從事競選
    造勢活動等語大致相符。益證被上訴人在系爭選舉競選期間
    ，客觀上確有規劃並委託附表一、二所示之鄰長協助發放文
    宣，成立競選總部，多次舉辦問政說明會，掃街拜票，及舉
    辦感恩晚會等競選造勢活動，堪認被上訴人交付附表一、二
    所示鄰長之金錢，應係委託該等鄰長協助上開競選活動勞務
    之對價，而非約使各該鄰長投票予被上訴人之對價，性質上
    應屬於工作費，並非賄賂。故上訴人主張被上訴人委由林振
    南、羅兆創交付如附表一、二所示鄰長之金錢，乃約使該等
    鄰長投票予被上訴人之賄款云云，洵非可採。
　㈢上訴人再主張被上訴人交付之金錢，名義上雖為工作費，實
    則對於二重里之鄰長進行綁樁，乃掩飾不相當對價之賄款云
    云，並以被上訴人於刑事案件偵查中檢查事務官之自白為據
    （見本院卷第67-71頁）。然被上訴人於偵查中已否認交付
    附表一、二所示鄰長之金錢，係用以約其等投票予被上訴人
    之賄款，而係協助辦理競選活動之勞務對價（見本院卷第14
    9頁），自不得徒以被上訴人於檢查事務官前之陳述，逕認
    被上訴人交付附表一、二所示鄰長之金錢，即係約其投票權
    為一定行使之賄款。佐以證人林振南於偵查中即陳稱：鄰長
    是里長任命的，被上訴人要轉換跑道選代表，所以才叫伊發
    每人3000元，請他們來幫忙擺椅子、幫忙競選總部的事情，
    那是給他們的工錢，伊等會當鄰長是被上訴人任命的，當然
    會支持他等語（見本院卷第91頁）。堪信被上訴人身為二重
    里里長，附表一、二所示之鄰長均為被上訴人所遴報聘任，
    彼此具有相當之信賴關係，該等鄰長衡情自會支持及協助被
    上訴人參選，應無須以金錢約使其投票予被上訴人。且被上
    訴人如係交付賄款予附表一、二所示之鄰長，約使其等鄰內
    有投票權之人投票予被上訴人，依理應按每鄰投票權人數交
    付賄款予該等鄰長，何以僅交付該等鄰長每人1000元至4000
    元不等之金錢，此與被上訴人於系爭選舉二重里實際得票數
    1423票相比（見本院卷第111頁），並不相當，亦與一般投
    票行賄係依據有投票權人數計算賄款金額之常情迥異。又附
    表一、二所示之鄰長協助被上訴人從事發放競選文宣、競選
    總部成立、問政說明會、感恩晚會維護環境及現場秩序、掃
    街拜票，及開票監票等選舉活動時，每人工作繁雜內容、時
    間耗費及勞力付出程度有異，參諸一般人力仲介派遣一日八
    小時工資約1400元至2000元不等（見原法院選字13號卷第30
    1頁），則被上訴人發給每人1000元至4000元不等之勞務對
    價，依一般社會通念，尚難認顯不相當。故上訴人主張被上
    訴人交付之金錢，實則對於二重里之鄰長進行綁樁，係掩飾
    不相當對價之賄款云云，亦非可採。
　㈣況參以被上訴人因違反選罷法等案件，經新竹地檢署檢察官
    提起公訴，嗣經原法院108年度選訴字第10、14號刑事判決
    ，以附表一、二所示之鄰長均有從事競選相關工作，並依其
    勞務程度收取金錢，非一般投票行賄係依據有投票權人之投
    票數多寡而決定買票之情形，且被上訴人身為二重里里長，
    與里內由其遴報聘任之各鄰鄰長，本具有相當之信賴關係，
    無從以競選活動無點名或簽到簽退機制、無人控管工作為由
    ，逕認被上訴人給付之金錢，係假借工作費名義，約其投票
    時支持被上訴人之賄款，而就被上訴人與林振南、羅兆創被
    訴投票行賄罪部分，為無罪之諭知，有上開判決書存卷供參
    （見原法院選字13號卷第335-365頁）。益徵被上訴人交付
    附表一、二所示鄰長之金錢，應係委託該等鄰長協助競選活
    動之勞務對價，而非約其投票權為一定行使之賄款。
　㈤綜上，被上訴人雖於107年9月底至10月初某日，委請林振南
    交付如附表一、二所示之鄰長，每人各1000元至4000元不等
    之金錢；惟該等金錢核係被上訴人給付各該鄰長協助其競選
    活動之勞務對價，性質上屬於工作費，與其等投票權之行使
    間，並無對價關係，尚難認構成選罷法第99條第1項行求期
    約、交付賄賂之行為。故上訴人主張被上訴人涉有選罷法第
    99條第1項行求期約、交付賄賂之行為，而有選罷法第120條
    第1項第3款之當選無效事由云云，自非可採。　　　　
五、從而，上訴人依選罷法第120條第1項第3款規定，求為判決
    被上訴人系爭選舉之當選無效，並非有據，不應准許。原審
    為上訴人敗訴之判決，核無不合。上訴意旨猶執前詞指摘原
    判決不當，求予廢棄改判，為無理由，應駁回其上訴。
六、本件事證已臻明確，兩造其餘主張陳述及所提之證據，經審
    酌後認為均不足以影響本判決之結果，爰不逐一論列，併此
    敘明。
七、據上論結，本件上訴為無理由。爰判決如主文。　　　　
中　　華　　民　　國　　109 　年　　10　　月　　28　　日
                  選舉法庭  
  　                    審判長法  官  楊絮雲   
                              法  官  張宇葭
                              法  官  郭顏毓  
正本係照原本作成。
不得上訴。
中　　華　　民　　國　　109 　年　　10　　月　　28　　日

　　　　　　　　　　　　　    書記官  馬佳瑩